臺灣高等法院臺南分院刑事判決　　　　 96年度上訴字第660號
上　訴　人　臺灣臺南地方法院檢察署檢察官
上　訴　人
即　被　告　乙○○
　　　　　　　　　　(現另案於臺灣臺南監獄台南分監執行中)
上　訴　人
即　被　告　甲○○
　　　　　　　　　　(現另案於臺南分監執行中)
指定共同
辯 護 人　本院公設辯護人　丙○○
上列上訴人因被告強盜案件，不服臺灣臺南地方法院96年度訴字
第452號中華民國96年5月16日第一審判決（起訴案號：臺灣臺南
地方法院檢察署96年度偵字第2300號、第3087號、第3678號），
提起上訴，本院判決如下：
    主  文
上訴駁回。
    事  實
一、乙○○於民國 (下同)84 年間，曾犯懲治盜匪條例等罪，經
    本院判處有期徒刑八年九月確定，至95年6月19日執行完畢
    。甲○○93年間犯妨害公務罪，經臺灣臺南地方法院判處有
    期徒刑六月確定，至95年6月17日執行完畢。2人均不知悔改
    ，復共同基於意圖為自己不法所有之犯意聯絡，於95年11月
    月17日上午6時許，分持無殺傷力但客觀上可作為兇器使用
    之玩具手槍1把及西瓜刀1支，前往臺南市○○○路○段362
    巷與大港街口之「宇富資源回收場」外，趁該資源回收場之
    負責人丁○○欲開門進入該回收場之際，以前述玩具手槍及
    西瓜刀脅迫丁○○，至使丁○○不能抗拒後，再強取丁○○
    所有之手提袋一個，內有現金新臺幣（下同）二千一百元、
    手機、國民身分證、駕駛執照等物，及上衣口袋內之現金二
    千五百元，得手後乙○○、甲○○隨即逃離現場。嗣經警據
    報得悉乙○○涉有重嫌，乃於96年1月26日上午9時35分許，
    持臺灣臺南地方法院檢察署檢察官核發之拘票，前往臺南縣
    仁德鄉○○○街19巷12弄1號拘提乙○○到案，並在該址內
    扣得丁○○遭強盜之手提袋1個、手機1支及駕駛執照1張 (
    均已發還)，始循線查悉上情。
二、案經臺南縣警察局永康分局報告臺灣臺南地方法院檢察署檢
    察官偵查起訴。
    理  由
甲、程序部分：按被告以外之人於審判外之陳述，雖不符前4條
    之規定，而經當事人於審判程序同意作為證據，法院審酌該
    言詞陳述或書面陳述作成時之情況，認為適當者，得為證據
    。當事人、代理人或辯護人於法院調查證據時，知有第159
    條第1項不得為證據之情形，而未於言詞辯論終結前聲明異
    議者，視為有前項之同意。刑事訴訟法第159條之1第2項、
    第159條之5第2項分別定有明文。查本件證人丁○○於警訊
    偵查中所為之證述，臺南縣警察局永康分局搜索扣押筆錄、
    扣押物品目錄表、及贓物認領保管單等被告及辯護人於原審
    及本院調查證據時，均未聲明異議，且無顯有不可信之情況
    ，依上開刑事訴訟法第159條之1第2項之規定，自得作為證
    據。
乙、實體部分：
    一、訊據上訴人即乙○○、甲○○對於上開時、地分別持無
        殺傷力但客觀上可作為兇器使用之玩具手槍1把及西瓜
        刀1支，共同脅迫丁○○，至使丁○○不能抗拒後，再
        強取丁○○財物等情，迭據被告等於警訊、偵查、原審
        及本院審理中坦白承認 (詳警卷第9頁、第10頁、第13
        頁、第14頁、偵字第2300號46頁卷、第56頁、第87頁、
        第88頁、原審卷第25頁、第45頁至第49頁、本院96年6
        月21日筆錄)，核與被害人丁○○所指訴：被告2人分持
        客觀上得作為兇器使用之玩具手槍及西瓜刀，脅迫被害
        人，使其不敢反抗，進而下手搜括財物，之情節相符，
        衡諸被害人當時所處之主觀及客觀情事，被告實已壓抑
        被害人之自由意志，而至使被害人達於不能抗拒之程度
        甚明，此外，警員並在被告乙○○之住處扣得被害人遭
        強盜之手提袋1個、手機1支、駕駛執照1張，此有扣押
        物物品目錄表及贓物認領保管單一紙在卷可佐，足證被
        告等之自白與事實相符。至被告等雖辯稱：伊等犯罪動
        機，係因發現乙○○所有的手推白鐵攤車在丁○○資源
        回收場裡面，問他是何人拿來賣你的，他不講，叫他賠
        錢他也不給，故一氣之下才會動手拿他身上的錢云云，
        惟為丁○○所否認，並供稱：被告等係前來訊問有無收
        受贓物後就離去 (詳警卷第12頁)，被告等又無法舉證
        以實其說，所辯殊不足取，本案事證已臻明確，犯行均
        堪認定。
    二、按刑法第321條第1項第3款之攜帶兇器竊盜罪，係以行
        為人攜帶兇器竊盜為其加重條件，此所謂兇器，其種類
        並無限制，凡客觀上足對人之生命、身體、安全構成威
        脅，具有危險性之兇器均屬之，且只需行竊時攜帶此種
        具有危險性之兇器為已足，並不以攜帶之初有行兇之意
        圖為必要（最高法院79年度台上字第5253號判例參照）
        。查本件被告2人攜帶玩具手槍、西瓜刀強盜被害人之
        財物，揆諸前開判例意旨，該玩具手槍、西瓜刀顯係具
        有危險性之兇器無訛。查被告等意圖為自己不法之所有
        ，以強暴、脅迫致使被害人丁○○不能抗拒，而取其財
        物，係犯刑法第328條第1項之強盜罪，因被告等攜帶兇
        器而有刑法第321條第1項法第3款之情形，應依同法第
        330條第1項之攜帶兇器強盜罪論處。被告2人攜帶兇器
        強盜時，分持玩具手槍、西瓜刀強暴、脅迫被害人，致
        使被害人不能抗拒，此強暴、脅迫行為為強盜行為之手
        段，應包括於強盜罪之內，是被告2人對被害人而言不
        另成立妨害自由罪。被告2人就上開犯行，有犯意聯絡
        及行為分擔，皆為共同正犯。又被告乙○○於84年間，
        曾犯懲治盜匪條例等罪，經本院判處有期徒刑八年九月
        確定，至95年6月19日執行完畢。甲○○93年間犯妨害
        公務罪，經臺灣臺南地方法院判處有期徒刑六月確定，
        至95年6月17日執行完畢，有臺灣高等法院被告前案紀
        錄表各一份在卷可按，其2人前受有期徒刑之執行完畢
        後，五年內故意再犯本件有期徒刑以上之罪，均應依刑
        法第47條第1項，論以累犯，並均加重其刑。被告2人所
        分持作案之玩具手槍1把及西瓜刀1支，雖係其等供犯罪
        所用之物，惟因未扣案，為免日後執行之困難，爰不予
        宣告沒收，併予敘明。
    三、原審審理結果，認被告等罪證明確，適用刑法第28條、
        第330條第1項、第47條第1項，並審酌被告2人正值壯年
        ，竟不思向上，圖謀不勞而獲之不法財物，致犯本罪，
        其等犯罪手段具有暴力性，對被害人之心理造成創傷，
        並危及社會治安，所生危害甚巨，本應從重量刑，因念
        其一時貪念致罹重典，事後坦承犯罪，尚知悔悟等一切
        情狀，各量處有期徒刑七年八月，復說明作案之玩具手
        槍1把及西瓜刀1支，不予宣告沒收之原因，經核認事用
        法俱無不合，量刑亦稱妥適，檢察官上訴意旨，認原審
        量刑太輕，被告等上訴意旨，認原審量刑太重，分別指
        摘原判決不當，均並無可取，為無理由，應予駁回。
丙、據上論斷，應依刑事訴訟法第368條，判決如主文。
本案經檢察官林炎昇到庭執行職務。
中　　華　　民　　國　　96　　年　　7　　月    12    日
                  刑事第五庭  　審判長法  官　楊明章
                                　　　法　官  楊子莊
　　　　　　　　　　　　　　　　　　　法　官  戴勝利
以上正本證明與原本無異。
如不服本判決，應於收受本判決後十日內向本院提出上訴書狀。
其未敘述上訴理由者並得於提起上訴後十日內向本院補提理由書
狀（均須按他造當事人之人數附繕本）「切勿逕送上級法院」。
　　　　　　　　　　　　　　　　　　　書記官　陳淑貞
中　　華　　民　　國　　96　　年　　7　　月    12    日
附錄：本判決論罪科刑法條：
刑法第330條：犯強盜罪而有第321條第1項各款情形之一者，處7
             年以上有期徒刑。
             前項之未遂犯罰之。
